臺灣臺中地方法院刑事判決　
110年度交簡上字第175號
上  訴  人  臺灣臺中地方檢察署檢察官
被      告  邱昱仁



上列上訴人因被告過失傷害案件，不服本院民國110年5月11日11
0年度中交簡字第1030號第一審簡易判決（聲請簡易判決處刑案
號：110年度偵字第5270號），提起上訴，本院判決如下：
    主    文
原判決撤銷。
邱昱仁犯過失傷害罪，處拘役伍拾日，如易科罰金，以新臺幣壹
仟元折算壹日。
    犯罪事實
一、邱昱仁為考領有普通大貨車駕駛執照之人，於民國109年6月
    25日上午9時5分許，駕駛車牌號碼000-0000號自用小貨車，
    自臺中市○○區○○路000號OK便利商店前起步往中興路2段方向
    行駛時，原應注意注意前後左右有無障礙或車輛行人，並應
    讓行進中之車輛行人優先通行，而依當時天候晴、日間自然
    光線、柏油路面乾燥、無缺陷、無障礙物、視距良好，無不
    能注意之情事，竟疏未注意及此，貿然向左起步；適賴雅蓉
    騎乘車牌號碼000-000號普通重型機車沿東榮路由西往東方
    向行駛而來，亦疏未注意注意車前狀況，並隨時採取必要之
    安全措施，貿然前行，雙方閃避不及，2車發生碰撞，致使
    賴雅蓉因而受有右小腿裂傷15×3cm併肌腱斷裂、右足骨折、
    下巴裂傷等傷害。邱昱仁於肇事後，對於有偵查犯罪權限之
    公務員尚未發覺之犯罪，主動向據報前往現場處理之警員自
    首肇事而接受裁判。
二、案經賴雅蓉訴由臺中市政府警察局霧峰分局報告臺灣臺中地
    方檢察署檢察官聲請以簡易判決處刑。
    理    由
一、證據能力
  ㈠以下本案所引用被告以外之人於審判外之言詞或書面陳述，
    均經本院於審判時當庭直接提示而為合法調查，上訴人即檢
    察官、被告邱昱仁均同意作為證據（見本院簡上字卷第134
    頁），本院審酌前開證據作成或取得狀況，均無非法或不當
    取證之情事，亦無顯不可信情況，故認為適當而均得作為證
    據。是前開證據，依刑事訴訟法第159 條之5 規定，均具有
    證據能力。
  ㈡除法律另有規定外，實施刑事訴訟程序之公務員因違背法定
    程序取得之證據，其有無證據能力之認定，應審酌人權保障
    及公共利益之均衡維護，刑事訴訟法第158 條之4 定有明文
    。本案所引用之非供述證據，並無證據證明係實施刑事訴訟
    程序之公務員違背法定程序所取得，且檢察官、被告均未表
    示無證據能力，自應認均具有證據能力。
二、認定犯罪事實所憑證據及理由
　㈠上開犯罪事實，業經被告於警詢、檢察事務官調查中及本院
    審理時，均坦承不諱（見偵卷第19至23、75、101至102頁、
    本院簡上字卷第138頁），核與告訴人賴雅蓉於警詢中指訴
    情節大致相符（見偵卷第25至28、77頁），並有仁愛醫療財
    團法人大里仁愛醫院（下稱仁愛醫院）診斷證明書2張、道
    路交通事故現場圖、道路交通事故調查報告表㈠㈡各1份、現
    場照片21張、路口監視器錄影翻拍照片24張、證號查詢機車
    駕駛人資料、證號查詢汽車駕駛人資料各1份、車輛詳細資
    料報表2份在卷可稽（見偵卷第29、35至64、79至85頁、本
    院簡上字卷第71頁），足認被告之自白與上開事證相符，堪
    以採信。
　㈡按行車前應注意之事項，依下列規定：七、起駛前應顯示方
    向燈，注意前後左右有無障礙或車輛行人，並應讓行進中之
    車輛行人優先通行；汽車行駛時，駕駛人應注意車前狀況及
    兩車並行之間隔，並隨時採取必要之安全措施，不得在道路
    上蛇行，或以其他危險方式駕車，道路交通安全規則第89條
    第1項第7款、第94條第3項分別定有明文。經查：
　⒈被告於行為時考領有普通大貨車駕駛執照，業經被告於本院
    審理時供述明確（見本院簡上字卷第138頁），並有證號查
    詢汽車駕駛人資料1份在卷足佐（見偵卷第81頁），故其應
    知悉並遵循上開規定。依當時天候晴、日間自然光線、柏油
    路面乾燥、無缺陷、無障礙物、視距良好，並無不能注意之
    情事，有道路交通事故調查報告表㈠、路口監視器錄影翻拍
    照片24張附卷可參（見偵卷第37、53至64頁），被告於駕駛
    車輛起步時疏未注意前後左右有無車輛、未讓行進中車輛先
    行，貿然起步，與告訴人賴雅蓉騎乘機車發生碰撞，足認被
    告違反前揭規定而有過失，為肇事主因。
　⒉告訴人賴雅蓉騎乘機車沿東榮路由西往東方向行駛時，亦疏
    未注意車前狀況並隨時採取必要之安全措施，貿然直行等情
    ，有路口監視器錄影翻拍照片24張附卷可憑（見偵卷第53至
    64頁），足認告訴人賴雅蓉之行為亦有過失，為肇事次因。
　⒊另臺中市車輛行車事故鑑定委員會亦認：被告駕駛自用小貨
    車，行至設有行車管制號誌交岔路口，於路口轉角處違規停
    車後起駛向左偏向（擬進入內側快車道），未注意前後左右
    有無車輛、未讓行進中車輛先行，為肇事主因；告訴人賴雅
    蓉駕駛普通重型機車，行經設有行車管制號誌交岔路口，未
    注意車前狀況適採安全措施，為肇事次因等情，臺中市車輛
    行車事故鑑定委員會109年12月16日中市車鑑字第109000997
    7號函檢送中市車鑑0000000案鑑定意見書（見本院簡上字卷
    第83至84頁），與本院上開見解相同，益徵被告、告訴人賴
    雅蓉之駕駛行為，於本案車禍事故發生均有過失。
　⒋又告訴人賴雅蓉就本案車禍事故之發生固與有過失，然此僅
    係在民事上得否減輕或免除賠償金額之問題，不能因此解免
    被告於刑事上之過失傷害責任，附此敘明。
　㈢告訴人賴雅蓉因前述交通事故，受有右小腿裂傷15×3cm併肌
    腱斷裂、右足骨折、下巴裂傷之傷害乙節，業經告訴人賴雅
    蓉於警詢中陳述甚明（見偵卷第77頁），且據被告於本院審
    理時供述在卷（見本院簡上字卷第63、138頁），並有仁愛
    醫院診斷證明書2份在卷可證（見偵卷第29頁、本院簡上字
    卷第71頁），是被告過失行為與告訴人賴雅蓉之傷害結果間
    ，具有相當因果關係，亦可認定。
　㈣綜上所述，本案事證明確，被告犯行堪以認定，應依法論科
    。
三、論罪科刑
  ㈠核被告所為，係犯刑法第284條前段之過失傷害罪。 
  ㈡被告於事故發生後，在未有偵查犯罪職權之警察知悉前，不
    逃避接受裁判，親自以電話報警，並於警方到場處理時，表
    明其為肇事駕駛乙節，有臺中市政府警察局霧峰分局交通分
    隊員警職務報告1份、臺中市政府警察局道路交通事故肇事
    人自首情形紀錄表2份、內政部警政署110受理報案系統查詢
    結果1份、臺中市政府警察局指揮中心受理110報案紀錄單2
    份附卷可參（見偵卷第73頁、本院簡上字卷第99、103至110
    頁），且被告向警方自首後，於其後偵查、本院審判程序，
    皆依傳喚到庭接受裁判，自符合刑法第62條前段得減輕其刑
    規定，爰參酌本案案發情節及其犯後態度等一切情狀，依刑
    法第62條前段規定減輕其刑。
四、將原判決撤銷改判之說明
  ㈠原審認被告犯罪事證明確，予以論罪科刑，固非無見，惟查
    ：
　⒈原判決認定告訴人賴雅蓉因本案車禍事故所受傷勢，係依偵
    查卷宗所附109年9月17日仁愛醫院診斷證明書為其論據基礎
    ，而認定告訴人賴雅蓉受有右小腿裂傷15×3cm併肌腱斷裂、
    右足骨折等傷害。惟依據告訴人賴雅蓉於本院準備程序提出
    之110年7月22日仁愛醫院診斷證明書，告訴人賴雅蓉尚因前
    開車禍事故，受有下巴裂傷之傷害，而被告於本院審理時亦
    供稱：其當時有看到告訴人賴雅蓉下巴受傷等語明確（見本
    院簡上字卷第63頁），堪認告訴人賴雅蓉因本案車禍事故除
    受有右小腿裂傷15×3cm併肌腱斷裂、右足骨折之傷害外，尚
    有下巴裂傷之傷勢。原判決未及審酌告訴人賴雅蓉此部分傷
    勢，致無從就其受傷情形為完整記載及認定，容有未合。檢
    察官指摘原判決漏未認定前述下巴傷勢而有違誤乙節，為有
    理由。
　⒉按主刑之種類，有死刑、無期徒刑、有期徒刑、拘役及罰金
    共5種。其中拘役部分，除有加重情形外，為1日以上、60日
    未滿，刑法第33條第4款定有明文。亦即拘役除有加重事由
    外，其上限為59日；若無加重事由，另有減輕事由時，減輕
    後之刑度應為58日以下，始為適法（最高法院110年度台上
    字第12號判決意旨參照）。本案原判決論處被告過失傷害罪
    刑，依其理由所載，被告對於未發覺之罪自首而受裁判，因
    而依刑法第62條前段規定減輕其刑（見本院簡上字卷第31頁
    ）。原判決既未說明別有加重事由，則若處以拘役，依法僅
    能於58日以下量刑，乃竟科處拘役59日，已超出法定刑度，
    自屬判決違背法令。檢察官認原判決量刑違法乙情，為有理
    由。
　⒊本案被告於駕駛車輛起步時疏未注意前後左右有無車輛、未
    讓行進中車輛先行，貿然起步；而告訴人賴雅蓉騎乘機車沿
    東榮路由西往東方向行駛時，亦疏未注意車前狀況並隨時採
    取必要之安全措施，貿然直行，被告駕駛之自用小貨車與告
    訴人賴雅蓉騎乘之機車因而發生碰撞，肇事本案車禍，已如
    前述，原判決援引聲請簡易判決處刑書之記載，而漏未認定
    告訴人賴雅蓉上開與有過失情節，亦未就此部分引為量刑依
    據，容有未洽。
  ㈡檢察官另以被告迄今無賠償之意願與行動，始終未能與告訴
    人達成和解，犯後態度不佳，原審僅量處拘役刑，量刑過輕
    等語（見本院簡上字卷第15頁）。惟查，被告已坦承犯行，
    且有與告訴人賴雅蓉調解之意願，然因雙方對於調解金額認
    知差距過大，而未能達成調解等情，有本院臺中簡易庭調解
    事件報告書1份附卷可憑（見本院簡上字卷第136頁）。是以
    ，被告雖未與告訴人賴雅蓉達成調解並賠償損害，惟此涉及
    被告之償債能力，無法為告訴人賴雅蓉所接受，況告訴人賴
    雅蓉仍可經由民事訴訟及執行程序，以加速實現債權；又參
    以告訴人賴雅蓉所受前述傷勢雖非輕微，然尚非嚴重而無法
    復原，且告訴人賴雅蓉就本案車禍事故亦有上開過失情節，
    綜上以觀，應無再加重被告刑期之必要。是檢察官執前詞指
    摘原判決量刑過輕等語，為無理由。
  ㈢綜上所述，檢察官上訴意旨以被告迄未與告訴人賴雅蓉達成
    和解，原審量刑過輕為由上訴等語部分，為無理由；然檢察
    官指摘原判決漏未認定告訴人賴雅蓉之下巴傷勢及量刑違背
    法令部分，為有理由，且原審未酌及告訴人賴雅蓉就本案車
    禍發生與有過失，亦有違誤。是原判決就此部分，既有前開
    事實認定及量刑之違誤，即屬無可維持，自應由本院撤銷改
    判。
  ㈣爰以行為人之責任為基礎，審酌被告參與道路交通，自應確
    實遵守交通規則以維護自身及其他用路人之安全，其駕駛自
    用小貨車自前開便利商店前起步時，疏未注意前後左右有無
    車輛、未讓行進中車輛先行，貿然起步，適有告訴人賴雅蓉
    騎乘機車因前述之與有過失，雙方閃避不及，肇致本案事故
    之發生，並使告訴人賴雅蓉因而受有前開傷害程度；並考量
    被告就本案車禍事故之過失程度、告訴人賴雅蓉亦與有過失
    等情，及被告坦承犯行之犯後態度，因雙方對於調解金額無
    共識而未能調解成立之情況，兼衡被告智識程度、生活狀況
    （詳如本院簡上字卷第139頁所示）等一切情狀，量處如主
    文第二項所示之刑，並諭知易科罰金之折算標準。
據上論斷，應依刑事訴訟法第455條之1第1項、第3項、第369條
第1項前段、第364條、第299條第1項前段，刑法第284條前段、
第62條前段、第41條第1項前段，刑法施行法第1條之1第1項，判
決如主文。
本案經檢察官陳信郎聲請簡易判決處刑、提起上訴，檢察官陳君
瑜、林卓儀到庭執行職務。
中　　華　　民　　國　　110 　年　　11　　月　　9 　　日
                  刑事第五庭  審判長法  官  唐中興
                                    法  官  黃佳琪
                                    法  官  李怡真
以上正本證明與原本無異。
不得上訴。
　　　　　　　　　　　　　　　　　  書記官  林怡君
中　　華　　民　　國　　110 　年　　11　　月　　9 　　日
附錄本案論罪科刑法條全文：
中華民國刑法第284條
因過失傷害人者，處1年以下有期徒刑、拘役或10萬元以下罰金
；致重傷者，處3年以下有期徒刑、拘役或30萬元以下罰金。